臺灣臺中地方法院刑事判決
111年度金訴字第518號
公  訴  人  臺灣臺中地方檢察署檢察官
被      告  蔡武振


選任辯護人  賴鴻齊  律師（法扶律師）
上列被告因詐欺等案件，經檢察官提起公訴（111年度少連偵字
第8號），本院判決如下：
    主    文
丙○○犯三人以上共同詐欺取財罪，處有期徒刑壹年陸月；未扣案
之犯罪所得新臺幣陸仟元沒收，如全部或一部不能沒收或不宜執
行沒收時，追徵其價額。
    犯罪事實
一、丙○○自民國110年3月間某日起，基於參與犯罪組織之不確定
    故意，加入真實姓名年籍不詳綽號「三得利」、「旗開得勝
    」等及其餘成員所組成之三人以上，以實施詐術為手段，具
    有持續性、牟利性之結構性詐欺組織，負責擔任實際領取詐
    欺所得（俗稱車手）之工作，並約定其可獲得所領得詐騙金
    額百分之1之報酬；其等遂共同基於意圖為自己不法所有之
    三人以上共同犯詐欺取財、以不正方法由自動付款設備取得
    他人之物及洗錢之犯意聯絡，先由該詐欺集團之其他不詳成
    員，撥打電話向甲○○佯稱其積欠電話費，嗣又先後假冒「士
    林分局警員陳文正」、「士林地檢檢察官張清雲」，謊稱其
    名下之中國信託商業銀行帳戶積欠巨額金額，需監管其名下
    所有帳戶，致甲○○陷於錯誤，於110年4月21日下午3時45分
    許，依指示將其申辦之臺灣銀行屏東分行（下稱臺灣銀行）
    帳號000-000000000000帳戶、中華郵政股份有限公司（下稱
    郵局）帳號000-00000000000000帳戶、臺灣新光商業銀行東
    園分行及元大商業銀行屏東分行之存摺、提款卡及密碼，以
    牛皮紙袋封存放置其住處前花盆，旋遭少年賴○宸（真實姓
    名年籍詳卷，另由本院少年法庭審理中）取走；其後，推由
    丙○○持如附表一所示帳戶之提款卡，於附表一所示之地點、
    時間，輸入各該帳戶之提款卡密碼，使該自動櫃員機辨識系
    統誤判丙○○係有權提領之人，而以此不正方法接續提領如附
    表一所示之金額，嗣再依「三得利」、「旗開得勝」之指示
    ，將上開款項連同提款卡，先後放置在臺中市烏日區學田路
    某土地公廟公廁內、及在臺中市秋紅谷附近交予前來取款之
    UBER司機，而以此方式製造金流斷點，掩飾、隱匿上開特定
    犯罪所得去向，並因此獲得新臺幣（下同）6千元之報酬。
二、案經甲○○訴由屏東縣政府警察局屏東分局報請臺灣臺中地方
    檢察署檢察官偵查起訴。
    理    由
壹、證據能力部分：
一、按組織犯罪防制條例第12條第1 項中段規定：「訊問證人之
    筆錄，以在檢察官或法官面前作成，並經踐行刑事訴訟法所
    定訊問證人之程序者為限，始得採為證據。」，雖以立法明
    文排除被告以外之人於檢察事務官、司法警察官或司法警察
    調查中所為之陳述，得適用刑事訴訟法第159 條之2 、第15
    9 條之3 及第159 條之5 等規定；惟上開規定，必以犯罪組
    織成員係犯本條例之罪者，始足語焉，若係犯本條例以外之
    罪，即使與本條例所規定之罪，有裁判上一罪之關係，關於
    該所犯本條例以外之罪，其被告以外之人所為之陳述，自仍
    應依刑事訴訟法相關規定，定其得否為證據（最高法院103
    年度台上字第2915號判決意旨參照）；是本院以下所引用證
    人之警詢筆錄，關於被告丙○○所犯非屬組織犯罪防制條例罪
    名部分，揆諸首揭說明，則不受上開特別規定之限制，自仍
    得採為證據。
二、次按，被告以外之人於審判外之言詞或書面陳述，除法律有
    規定者外，不得作為證據，刑事訴訟法第159 條第1 項定有
    明文。本件證人甲○○、賴佑宸等於警詢中所為之陳述，均屬
    審判外之陳述，依首揭法條規定，原則上亦無證據能力。然
    被告以外之人於審判外之陳述，雖不符刑事訴訟法第159 條
    之1 至之4 之規定，而經當事人於審判程序同意作為證據，
    法院審酌該言詞陳述或書面陳述作成時之情況，認為適當者
    ，亦得為證據。當事人、代理人或辯護人於法院調查證據時
    ，知有第159 條第1 項不得為證據之情形，而未於言詞辯論
    終結前聲明異議者，視為有前項之同意，此刑事訴訟法第15
    9 條之5 亦定有明文。是上開證人等於警詢中所為之陳述，
    除依組織犯罪防制條例第12條第1項中段規定，不得作為認
    定被告參與犯罪組織部分之證據外，本件被告及其辯護人於
    本院審理中對證據能力亦不爭執，且至言詞辯論終結前，就
    前開證人等證詞之證據能力亦未聲明異議。再前開證人等之
    證述，未經被告及其辯護人主張有何非出於自由意志之情形
    ，是本件認為容許其等證述之證據能力，亦無不當，應依刑
    事訴訟法第159 條之5 之規定，認前開證人等上開之證述具
    有證據能力。
三、本院以下援引之其餘非供述證據資料（含監視器翻拍照片、
    歷史交易明細等），檢察官、被告於本院審判程序時對其證
    據能力均不爭執，且係司法警察（官）依法執行職務時所製
    作或取得，應無不法取證之情形，參酌同法第158 條之4 規
    定意旨，上揭證據均具有證據能力，併此敘明。
貳、實體部分：
一、訊據被告固坦承確有於起訴書附表所載時、地，持附表所示
    帳戶之提款卡，提領如附表所示之款項，坦承詐欺取財、非
    法由自動付款設備取財及洗錢犯行等情，惟矢口否認有何參
    與犯罪組織及涉犯三人以上加重詐欺之犯行，辯稱：伊沒有
    見過上手，本件其實只有見過來取款的UBER司機；辯護人為
    被告辯護稱：被告不知道有犯罪組織存在，至於「三得利」
    、「旗開得勝」只是微信的暱稱，不一定是兩個人，也有可
    能是同一人等語。
二、經查：
  ㈠告訴人甲○○經由詐欺集團不詳之成員，撥打電話向其佯稱其
    積欠電話費，嗣又先後假冒「士林分局警員陳文正」、「士
    林地檢檢察官張清雲」，謊稱其名下之中國信託商業銀行帳
    戶積欠巨額金額，需監管其名下所有帳戶，致告訴人陷於錯
    誤，於110年4月21日下午3時45分許，依對方之指示將其申
    辦之臺灣銀行帳號000-000000000000帳戶、郵局帳號000-00
    000000000000帳戶、臺灣新光商業銀行東園分行及元大商業
    銀行屏東分行之存摺、提款卡及密碼，以牛皮紙袋封存放置
    其住處前花盆，旋遭少年賴○宸取走；嗣被告取得告訴人所
    有如附表一所示金融帳戶之提款卡後，復於本件附表一所示
    時間、地點，持上開提款卡，輸入各該帳戶之提款卡密碼，
    使該自動櫃員機辨識系統誤判係有權提領之人，而接續提領
    如附表一所示之金額，並依上游「三得利」、「旗開得勝」
     之指示，先後將款項放置於臺中市烏日區學田路某土地公
    廟公廁內，及在臺中市秋紅谷附近交予前來取款之UBER司機
    等情，業據被告於本院審理時供承明確，復經證人甲○○、賴
    ○宸於警詢中之證述綦詳，均互核相符，並有如附表二所示
    之證據資料在卷可稽，此部分被告之自白，核與事實相符，
    自堪予採信。
  ㈡被告雖以前揭情詞置辯，然按刑法上之故意，分直接故意（
    確定故意）與間接故意（不確定故意），行為人對於構成犯
    罪之事實，明知並有意使其發生者，為直接故意；行為人對
    於構成犯罪之事實，預見其發生而其發生並不違背其本意者
    ，為間接故意，刑法第13條定有明文。又確定故意與不確定
    故意，對於構成犯罪之事實雖有「明知」或「預見」之區分
    ，但僅係認識程度之差別，前者須對構成要件結果實現可能
    性有「相當把握」之預測；後者則對構成要件結果出現之估
    算，祇要有一般普遍之「可能性」為已足，其涵攝範圍較前
    者為廣，認識之程度則較前者薄弱，是不確定故意於構成犯
    罪事實之認識無缺，與確定故意並無不同（最高法院110年
    度台上字第4546號判決意旨參照）。查本件被告於檢察官偵
    查中自承：伊是在網路應徵，對方綽號叫「三得利」，其等
    用微信聯繫，提款卡放在伊家信箱，再依微信指示去領錢，
    伊沒有見過「三得利」，「三得利」與「旗開得勝」會輪流
    下指示，領到的錢「三得利」會派UBER收錢，伊的報酬是有
    去才有領，當天結算等語（見111年度少連偵字第8號卷第80
    頁）；顯見，依被告供述其僅須持提款卡並依指示至自動櫃
    員機提領款項，再將款項轉交上手指定之人，毋庸為其他工
    作即可獲得報酬，其與「三得利」或「旗開得勝」既未曾謀
    面，自無任何信賴基礎可言，而以被告智識程度，應知悉金
    融帳戶係有關個人財產、身分之物品，並知悉一般人均可自
    行申請金融帳戶使用，倘其帳戶內之金錢來源合法、正當，
    實無委請他人代為提領後輾轉交付之必要；遑論，詐欺集團
    以收集而來之人頭帳戶作為詐欺犯罪之轉帳帳戶，並利用車
    手提領金融機構人頭帳戶內之款項，亦經報章媒體多所批露
    ，並屢經政府及新聞為反詐騙之宣導，是本件被告對於其所
    分擔之工作內容，乃詐欺集團成員中專責以臨櫃或至自動提
    款設備之方式取得金融機構帳戶內款項之車手身分，並藉此
    取得不法犯罪所得，實屬具通常智識經驗之人所能知悉或預
    見。
　㈢復參以我國社會上詐欺集團之犯罪案件層出不窮，該等犯罪
    多係利用人頭帳戶以供犯罪所得進出，且不法份子為能順利
    騙取民眾財物，無不精心規劃設局、縝密分工，以達順利詐
    欺取財之目的，復為隱匿日後犯罪所得，防止遭查緝，舉凡
    以詐騙方式或有償取得人頭帳戶，設立電信機房而由實際對
    被害人施詐之各線人員集結在內，整合詐騙資金流(地下匯
    兌業者及蒐集人頭帳戶者)及串聯其間之取簿手、提款車手
    集團等，參與人數眾多，客觀上顯非單憑1、2人即可輕易竟
    其功，各項環節均係詐騙集團所不可或缺之重要組成成員，
    通常皆係具有相當之規模及人力，此等犯罪模式迭經媒體廣
    為披載、報導，誠為具有一般社會生活知識之人所能知悉之
    事。綜觀前揭被告之供述及其他證據資料，本案告訴人甲○○
    經不詳之詐欺集團成員以撥打電話之方式施以詐術，復由賴
    ○宸取走告訴人遭詐騙之金融帳戶提款卡，再交由被告擔任
    車手負責收取詐欺所得款項，並依指示交付予前來取款之UB
    ER司機，以遂行共同詐欺取財犯罪等過程；被告就其上述工
    作內容僅為提領、轉交款項，即可獲得與其所付出勞力顯不
    相當之高額報酬，所擔任之車手工作，乃詐欺集團為遂行詐
    欺犯行分工之一環，意在規避查緝，並藉此製造金流之斷點
    ，以掩飾或隱匿詐欺被害人之犯罪所得，當屬不法行為，
　　復依被告之認知，包含自己在內至少尚有「三得利」、「旗
    開得勝」、UBER司機，其主觀上確有三人以上共同詐欺取財
    之故意，至為灼然。又被告所加入本案之詐欺集團，既係透
    過事前縝密之規劃與分工，仰賴集團成員間彼此相互配合，
    由至少3人以上之多數人所組成，持續以實施詐欺為手段而
    牟利之具有完善結構之組織，其核屬3人以上，以實施詐術
    為手段，所組成具牟利性及持續性之有結構性犯罪組織，合
    於組織犯罪防制條例第2條第1項所稱之犯罪組織。被告對於
    其所參與者，可能係屬3人以上，以實行詐術為手段，具牟
    利性或持續性之有結構性組織，顯非為立即實施犯罪而隨意
    組成之團體，自當有所預見，其猶容任為之而參與，足見其
    有參與犯罪組織之不確定故意無疑。
　㈣按共同正犯，係共同實行犯罪行為之人，在共同意思範圍內
    ，各自分擔犯罪行為之一部，相互利用他人之行為，以達其
    犯罪之目的；且不限於事前有所協議，其於行為當時，基於
    相互之認識，以共同犯罪之意思參與者，亦無礙於共同正犯
    之成立。詐欺集團為實行詐術騙取款項，蒐集、使用人頭帳
    戶以躲避查緝，各犯罪階段緊湊相連，需多人縝密分工，相
    互為用，方能完成之集團性犯罪，雖各共同正犯僅分擔實行
    其中部分行為，仍應就全部犯罪事實共同負責；是以部分詐
    欺集團成員縱未直接對被害人施以詐術，如有依指示取得集
    團其他成員詐騙所得之帳戶存摺、提款卡、贓款，或配合提
    領款項，從中獲取利得，將贓物、贓款層轉集團其他成員等
    行為，所為均係該詐欺集團犯罪歷程不可或缺之重要環節，
    尤其是收取贓款及配合提領贓款，更是詐欺集團最終完成詐
    欺取財犯行之關鍵行為，行為人仍係以自己犯罪之意思，參
    與詐欺取財犯罪構成要件之行為，而屬共同正犯（最高法院
    111年度台上字第645 號判決意旨參照）。本件被告與所屬
    詐欺集團其他成員各自分工，由其他成員對甲○○施用詐術，
    使其陷於錯誤，依指示將其申辦之臺灣銀行帳號000-000000
    000000帳戶、郵局帳號000-00000000000000帳戶、臺灣新光
    商業銀行東園分行及元大商業銀行屏東分行之存摺、提款卡
    及密碼，以牛皮紙袋封存放置其住處前花盆，旋由詐欺集團
    指示賴○宸前往拿取後，復由被告依指示持如附表一所示提
    款卡插入自動櫃員機及鍵入密碼，接續提領合計44萬9千元
    ，再連同提款卡層轉上手，因而獲取報酬6,000 元，被告雖
    未自始至終參與各階段之犯行，且與對甲○○施用詐術之集團
    其他成員亦有互不認識之情形，然其收取來路不明如附表一
    所示金融帳戶之提款卡，提領款項後轉交上層集團成員，其
    等約定交付財物地點又在土地公廟之隱密處所，明顯極不尋
    常而違反常情，又可收取與工作內容並不相當之報酬，以現
    今盛行之詐欺集團詐騙之犯罪型態與模式觀之，被告已知所
    屬集團成員在3 人以上，且所取得之本案郵局帳戶、金融卡
    及提領之款項，應為所屬集團詐欺取財所得，亦在其主觀上
    所認識之範圍而不違反其本意，其在集團成員合同犯意內，
    各自分擔犯罪行為之一部，相互利用其他成員之部分行為以
    遂行詐欺取財之犯罪目的，顯有犯意聯絡及行為分擔，即應
    就全部詐欺取財之犯罪事實共同負責。
  ㈤綜上所述，被告所辯顯係臨訟卸責之詞，要無可採。從而，
    本案事證明確，被告上開犯行堪以認定，應予依法論科。
參、論罪科刑部分：
一、按組織犯罪防制條例第2條規定：「本條例所稱犯罪組織，
    指3人以上，以實施強暴、脅迫、詐術、恐嚇為手段或最重
    本刑逾5年有期徒刑之刑之罪，所組成具有持續性或牟利性
    之有結構性組織。前項有結構性組織，指非為立即實施犯罪
    而隨意組成，不以具有名稱、規約、儀式、固定處所、成員
    持續參與或分工明確為必要。」，上開詐欺集團係3人以上
    ，以實施詐術為手段，所組成具有持續性、牟利性之有結構
    性犯罪組織；被告對此有所預見，而仍基於不確定故意擔任
    實際領取詐欺所得（俗稱車手）之工作，自應負組織犯罪防
    制條例第3條第1項後段之參與犯罪組織罪責。
二、次按，為澈底打擊洗錢犯罪，洗錢防制法第2 條規定：「本
    法所稱洗錢，指下列行為：一、意圖掩飾或隱匿特定犯罪所
    得來源，或使他人逃避刑事追訴，而移轉或變更特定犯罪所
    得。二、掩飾或隱匿特定犯罪所得之本質、來源、去向、所
    在、所有權、處分權或其他權益者。三、收受、持有或使用
    他人之特定犯罪所得。」已將洗錢行為之處置、分層化及整
    合等各階段，全部納為洗錢行為。所謂「處置」即同條第1 
    款所定將犯罪所得直接予以處理之「移轉變更型」；「分層
    化」即同條第2 款所定為使偵查機關難以追查金流狀況，以
    迂迴層轉、化整為零之分層化包裝方式，掩飾或隱匿特定犯
    罪所得之本質、來源、去向、所在、所有權、處分權或其他
    權益之「掩飾隱匿型」；「整合」即同條第3 款所定收受、
    持有或使用他人犯罪所得，使該犯罪所得披上合法之外衣，
    俾回歸正常金融體系之「收受持有型」。可見洗錢防制法已
    將洗錢行為之本質定性為影響合法資本市場之金流秩序，並
    阻撓偵查作為。據上，詐欺集團成員向被害人施用詐術後，
    為隱匿其詐欺所得財物之去向，而令被害人將其款項轉入該
    集團所持有、使用之人頭帳戶，並由該集團所屬之車手前往
    提領詐欺所得款項，檢察官如能證明該帳戶內之資金係本案
    詐欺之特定犯罪所得，而車手提領得手，自成立洗錢防制法
    第14條第1 項之一般洗錢罪。（最高法院110年度台上字第1
    797號判決意旨參照）。是依首揭新法規定，倘行為人意圖
    掩飾或隱匿特定犯罪所得來源，而將特定犯罪所得直接消費
    處分，甚或交予其他共同正犯，或由共同正犯以虛假交易外
    觀掩飾不法金流移動，即難認單純犯罪後處分贓物之行為，
    應仍構成新法第2條第1或2款之洗錢行為；查本件被告係擔
    任在自動提款機領款之車手，復已依上游「三得利」、「旗
    開得勝」之指示，將實際所提領之款項，扣除其報酬後，悉
    數放置或轉交予上游指定之地點或人等情，業據其供陳在卷
    （見本院卷第50、51頁），是其在集團內扮演之角色，目的
    顯在藉此製造金流斷點，以達隱匿或掩飾本案犯罪所得去向
    之作用，使最終取得系爭款項之犯罪人得以逃避國家之追訴
    或處罰，其所為自應成立洗錢防制法第14條第1 項之一般洗
    錢罪。
三、又按，刑法第339條之2第1項之以不正方法由自動付款設備
    取得他人之物罪，所謂不正方法，係泛指一切不正當之方法
    ，並不以施用詐術為限，如以強暴、脅迫、詐欺、竊盜或侵
    占等方式取得他人之提款卡及密碼，再冒充本人由自動提款
    設備取得他人之物，或以偽造他人之提款卡由自動付款設備
    取得他人之物等，均屬之（最高法院108年度台上字第2123
    號判決意旨參照）；查本件被告及所屬詐欺集團成員，係先
    以欺詐之方式取得如附表一所示金融帳戶之提款卡及密碼，
    嗣在自動櫃員機輸入其等所詐得之密碼，而提領系爭帳戶內
    之款項，揆諸首揭說明，被告顯係以不正之方法，由自動付
    款設備取得他人之物，是此部分犯行自該當刑法第339條之2
    第1項之非法由自動付款設備取財罪。
四、復按，刑法上犯罪之故意，祇須對於犯罪事實有所認識，有
    意使其發生或其發生不違背其本意，仍予以實施為已足，不
    以行為人主觀之認識與客觀事實兩相一致為必要，故行為人
    主觀上欲犯某罪，事實上卻犯他罪時，依刑罰責任論之主觀
    主義思潮，首重行為人之主觀認識，應以行為人主觀犯意為
    其適用原則，必事實上所犯之他罪有利於行為人時，始例外
    依該他罪處斷。而我國暫行新刑律第13條第3 項原亦有「犯
    罪之事實與犯人所知有異者，依下列處斷：所犯重於犯人所
    知或相等者，從其所知；所犯輕於犯人所知者，從其所犯」
    之規定。嗣制定現行刑法時，以此為法理所當然，乃未予明
    定。從而行為人主觀上欲犯某罪，但事實上所為係構成要件
    略有不同之他罪，且二罪法定刑相同，情節又無軒輊時，揆
    之前揭「所犯與犯人所知相等，從其所知」之法理，自應適
    用行為人主觀上所認識之該罪論處。查本案固足認上開詐騙
    集團之成員人數成員已達3 人以上，已如前述，然現今詐騙
    不法分子實施詐欺之內容及方式態樣甚多，有無冒用公務人
    員之身分或官銜、有無使用電子通訊器材以群發式發送電話
    或簡訊，或使用網際網路等工具對公眾散布乙節，實難一概
    而論；而依卷內證據資料，並無其他積極證據足認被告知悉
    所屬詐騙集團中之詐欺集團成員，實際對被害人所施用詐術
    之具體犯罪手法，亦無從證明被告確有參與具體詐術實行之
    情形；是依「所知輕於所犯，從其所知」之刑法原則，尚難
    認為被告對本件詐欺犯行，係以假冒公務人員名義之加重要
    件有所認識，即本件被告此部分之犯行自無刑法第339 條之
    4 第1 項第1款所定加重要件之適用，附此敘明。
五、再按，行為人於參與詐欺犯罪組織之行為繼續中，先後多次
    為加重詐欺之行為，因參與犯罪組織罪為繼續犯，犯罪一直
    繼續進行，直至犯罪組織解散，或其脫離犯罪組織時，其犯
    行始行終結。故該參與犯罪組織與其後之多次加重詐欺之行
    為皆有所重合，然因行為人僅為一參與犯罪組織行為，侵害
    一社會法益，屬單純一罪，應僅就「該案中」與參與犯罪組
    織罪時間較為密切之首次加重詐欺犯行，論以參與犯罪組織
    罪及加重詐欺罪之想像競合犯，其他之加重詐欺犯行，祗需
    單獨論罪科刑即可，無需再另論以參與犯罪組織罪，以避免
    重複評價。是行為人參與同一詐欺集團之多次加重詐欺行為
    ，因部分犯行發覺在後或偵查階段之先後不同，肇致起訴後
    分由不同之法官審理，為使法院審理範圍明確、便於事實認
    定，應以數案中「最先繫屬於法院之案件」為準，以「該案
    中」之「首次」加重詐欺犯行與參與犯罪組織罪論以想像競
    合。縱該首次犯行非屬事實上之首次，亦因參與犯罪組織之
    繼續行為，已為該案中之首次犯行所包攝，該參與犯罪組織
    行為之評價已獲滿足，自不再重複於他次詐欺犯行中再次論
    罪，俾免於過度評價及悖於一事不再理原則。至「另案」起
    訴之他次加重詐欺犯行，縱屬事實上之首次犯行，仍需單獨
    論以加重詐欺罪，以彰顯刑法對不同被害人財產保護之完整
    性，避免評價不足（最高法院109年度台上字第3945號判決
    意旨參照）。被告加入本案詐欺集團，擔任車手工作，既未
    經自首或有其他積極事實，足以證明確已脫離或解散該組織
    ，被告參與犯罪組織之行為繼續，即屬單純一罪，至行為終
    了時，仍論以一罪。又依卷內現存事證、臺灣高等法院被告
    前案紀錄表，被告參與本案該詐欺集團犯罪組織後，除本件
    外，尚無其他案件經檢察官提起公訴，應以本案所為之加重
    詐欺取財犯行，為其最先繫屬於法院之「首次」加重詐欺犯
    行，而與參與犯罪組織罪論以想像競合。
六、核被告所為，係犯組織犯罪防制條例第3條第1項後段之參與
    犯罪組織罪、刑法第339條之4第1項第2款之加重詐欺取財罪
    、刑法第339條之2第1項之非法由自動付款設備取財罪、洗
    錢防制法第14條第1項之一般洗錢罪。
  ㈠按如數行為於同時同地或密切接近之時地實施，侵害同一之
    法益，各行為之獨立性極為薄弱，依一般社會健全觀念，在
    時間差距上，難以強行分開，在刑法評價上，以視為數個舉
    動之接續施行，合為包括之一行為予以評價，較為合理，則
    屬接續犯，而為包括之一罪（最高法院86年台上字第3295號
    判例要旨參照）。查被告如附表一所示各次提領同一被害人
    遭詐欺款項，均係為達到詐欺取財目的，而侵害被害人之同
    一財產法益，各行為之獨立性均極為薄弱，難以強行分開，
    依一般社會健全觀念，應就上開被告針對同一被害人遭詐騙
    款項之多次領款行為，視為數個舉動之接續施行，合為包括
    之一行為予以評價，論以接續犯之實質上一罪。
　㈡被告所犯前揭加重詐欺取財、非法由自動付款設備取財、洗
    錢等犯行，與「三得利」、「旗開得勝」等人及其餘所屬詐
    騙集團成員間，均有犯意聯絡及行為分擔，為共同正犯。又
    被告行為時未滿20歲，無論其是否知悉少年賴○宸為詐欺集
    團成員之一，並無成年人與少年共犯，而應予加重其刑之問
    題，併予敘明。
  ㈢被告上開所犯各罪，行為有部分重疊合致，且犯罪目的單一
    ，依一般社會通念，應評價為一罪方符合刑罰公平原則，為
    想像競合犯，依刑法第55條規定，從一重論以三人以上共同
    詐欺取財罪處斷。又起訴書所犯法條欄雖漏未論及刑法第33
    9條之2第1項之非法由自動付款設備取財罪，惟起訴書犯罪
    事實欄內業已載明被告持詐得之提款卡非法由自動付款設備
    取財等事實，且上開部分與被告經本院論罪科刑之加重詐欺
    取財、洗錢等犯行，具想像競合犯之裁判上一罪關係，自為
    起訴效力所及，復經本院當庭告知此部分罪名（本院卷第49
    、76頁），自無礙被告防禦權之行使，本院就上開部分自得
    併予審理。
  ㈣又參與犯罪組織情節輕微者，得減輕或免除其刑，組織犯罪
    防制條例第3條第1項但書固定有明文。惟被告參與本案詐欺
    集團犯罪組織，負責收取詐欺所得財物之車手工作，致告訴
    人受有財產上損害，難認其參與犯罪組織之情節輕微，無依
    上開規定減輕其刑之餘地。
  ㈤次按，行為人係以一個行為同時侵害數法益，成立數罪名。
    但責任以行為為基礎，單一行為僅應負單一罪責；為避免過
    度評價一行為侵害數法益之罪責，該法條明定「從一重處斷
    」其罪名與刑罰之責任，僅處以裁判上之一罪；為防評價不
    足，該條但書則明定所科之刑，有封鎖之效用。是想像競合
    犯從一重罪論處時，已確定憑以處斷之罪名及其法定刑，不
    另論所犯之其他輕罪名與刑罰。關於有無加重或減輕事由，
    自當從所論處之重罪法規範定之；至於想像競合所犯之其他
    輕罪法規範，另有加重或減輕事由者，如於從一重罪量定其
    宣告刑時，已綜合評價並參酌為量刑因素時，即無評價不足
    問題，亦無須逐一適用各該規定，並論述是否另有所犯輕罪
    之相關加重、減輕事由之必要（最高法院110年度台上字第5
    838號判決意旨參照）；又想像競合犯係一行為觸犯數罪名
    ，行為人犯罪行為侵害數法益皆成立犯罪，僅因法律規定從
    一重處斷科刑，而成為科刑一罪而已，自應對行為人所犯各
    罪均予適度評價。因此法院決定想像競合犯之處斷刑時，雖
    從較重罪名之法定刑為裁量之準據，惟具體形成宣告刑時，
    亦應將輕罪之刑罰合併評價，方為適當。是除輕罪最輕本刑
    較重於重罪最輕本刑，而應適用刑法第55條但書關於重罪科
    刑封鎖作用之規定外，倘法院依同法第57條規定裁量刑罰時
    ，一併具體審酌輕罪部分之量刑事由，應認其評價已經完足
    ，尚無評價不足之偏失（最高法院110年度台上字第6200號
    判決意旨參照）。被告就所犯洗錢部分，於本院審理時業已
    坦承犯行，合於洗錢防制法第16條第2項之要件，本院於依
    刑法第57條之規定量刑時，已依上開實務見解合併予以綜合
    評價及具體審酌，附此敘明。
七、爰審酌被告正值青年，竟不思循正當途徑獲取所需，為牟取
    一己私利，貪圖輕而易舉之不法利益，價值觀念嚴重偏差，
    且造成社會信任感危機，致使被害人無端受害，且其所詐騙
    金額高達40餘萬元，復為退休長者多年積蓄，被害人恐因此
    生活陷於困窘，頓失依靠，無以為繼，其危害社會治安之程
    度甚鉅，復未能勇於面對過錯，仍圖僥倖僅坦承部分犯行，
    實不應予以輕縱；惟斟酌被告前未曾受有任何刑之宣告，有
    臺灣高等法院被告前案紀錄表、臺灣臺中地方檢察署刑案資
    料查註紀錄表在卷可憑，素行堪認良好，及考量其係擔任受
    人支配之車手角色，參與之程度非深，實際犯罪所得非鉅，
    兼衡被害人所受之損害等一切情狀，量處如主文所示之刑，
    以資懲儆。
八、末按，犯罪所得，屬於犯罪行為人者，沒收之。但有特別規
    定者，依其規定；前二項之沒收，於全部或一部不能沒收或
    不宜執行沒收時，追徵其價額。犯罪所得已實際合法發還被
    害人者，不予宣告沒收或追徵。刑法第38條之1 第1 項、第
    3 項、第5 項分別定有明文。又共同犯罪行為人之組織分工
    及不法所得，未必相同，其所得之沒收，應就各人分得之數
    為之，亦即依各共犯實際犯罪利得分別宣告沒收（最高法院
    104年8 月11日第13次刑事庭會議決議參照）。查本件被告
    之實際犯罪所得為6千元乙節，業據被告供陳明確（見本院
    卷第50頁），雖未據扣案，爰依刑法第38條之1 第1 項前段
    、第3 項之規定予以宣告沒收，於全部或一部不能沒收或不
    宜執行沒收時，追徵其價額。
據上論斷，應依刑事訴訟法第299條第1項前段，判決如主文。
本案經檢察官鄭仙杏提起公訴，檢察官乙○○到庭執行職務。
中　　華　　民　　國　　111 　年　　6 　　月　　28　　日
                  刑事第六庭    審判長法  官  柯志民

                                      法  官  陳昱翔

                                      法  官  戰諭威
以上正本證明與原本無異。
如不服本判決應於收受判決後20日內向本院提出上訴書狀，並應
敘述具體理由；其未敘述上訴理由者，應於上訴期間屆滿後20日
內向本院補提理由書（均須按他造當事人之人數附繕本）「切勿
逕送上級法院」。
告訴人或被害人如不服判決，應備理由具狀向檢察官請求上訴，
上訴期間之計算，以檢察官收受判決正本之日起算。 
                                      書記官  譚系媛
中　　華　　民　　國　　111 　年　　6 　　月　　28　　日

附錄論罪科刑法條：
中華民國刑法第339條之4：
犯第339 條詐欺罪而有下列情形之一者，處1 年以上7 年以下有
期徒刑，得併科1 百萬元以下罰金：
一、冒用政府機關或公務員名義犯之。
二、三人以上共同犯之。
三、以廣播電視、電子通訊、網際網路或其他媒體等傳播工具，
    對公眾散布而犯之。
前項之未遂犯罰之。
中華民國刑法第339條之2：
意圖為自己或第三人不法之所有，以不正方法由自動付款設備取
得他人之物者，處3年以下有期徒刑、拘役或30萬元以下罰金。
以前項方法得財產上不法之利益或使第三人得之者，亦同。
前二項之未遂犯罰之。
洗錢防制法第14條：
有第二條各款所列洗錢行為者，處7 年以下有期徒刑，併科新臺
幣5 百萬元以下罰金。
前項之未遂犯罰之。
前二項情形，不得科以超過其特定犯罪所定最重本刑之刑。
組織犯罪防制條例第3條：
發起、主持、操縱或指揮犯罪組織者，處3年以上10年以下有期
徒刑，得併科新臺幣1億元以下罰金；參與者，處6月以上5年以
下有期徒刑，得併科新臺幣1千萬元以下罰金。但參與情節輕微
者，得減輕或免除其刑。
具公務員或經選舉產生之公職人員之身分，犯前項之罪者，加重
其刑至二分之一。
犯第1項之罪者，應於刑之執行前，令入勞動場所，強制工作，
其期間為3年。
前項之強制工作，準用刑法第90條第2項但書、第3項及第98條第
2項、第3項規定。
以言語、舉動、文字或其他方法，明示或暗示其為犯罪組織之成
員，或與犯罪組織或其成員有關聯，而要求他人為下列行為之一
者，處3年以下有期徒刑，得併科新臺幣3百萬元以下罰金：
一、出售財產、商業組織之出資或股份或放棄經營權。
二、配合辦理都市更新重建之處理程序。
三、購買商品或支付勞務報酬。
四、履行債務或接受債務協商之內容。
前項犯罪組織，不以現存者為必要。
以第5項之行為，使人行無義務之事或妨害其行使權利者，亦同
。
第5項、第7項之未遂犯罰之。

附表一：(時間：民國；金額：新臺幣）
編號 受詐騙帳戶 提領時間、地點 提領金額 犯罪所得 一 臺灣銀行屏東分行帳號000-000000000000號帳戶 110年4月23日上午9時53分許，臺灣銀行黎明分行（臺中市○○區○○路000號） 60000元 6000元   110年4月23日上午9時54分許，臺灣銀行黎明分行（臺中市○○區○○路000號） 60000元    110年4月23日上午9時56分許，臺灣銀行黎明分行（臺中市○○區○○路000號） 29000元  二 中華郵政帳號000-00000000000000號帳戶 110年4月27日晚間11時19分許，統一超商秋紅谷門市（臺中市○○區○○路00號、32號） 20000元    110年4月27日晚間11時20分許，統一超商秋紅谷門市（臺中市○○區○○路00號、32號） 20000元    110年4月27日晚間11時21分許，統一超商秋紅谷門市（臺中市○○區○○路00號、32號） 20000元    110年4月27日晚間11時22分許，統一超商秋紅谷門市（臺中市○○區○○路00號、32號） 20000元    110年4月27日晚間11時23分許，統一超商秋紅谷門市（臺中市○○區○○路00號、32號） 20000元    110年4月27日晚間11時24分許，統一超商秋紅谷門市（臺中市○○區○○路00號、32號） 20000元    110年4月27日晚間11時29分許，全家超商台中世貿店（臺中市○○區○○路0000號） 20000元    110年4月27日晚間11時30分許，全家超商台中世貿店（臺中市○○區○○路0000號） 10000元    110年4月28日晚間00時34分許，臺中西屯郵局（臺中市○○區○○路0段000號） 60000元    110年4月28日晚間00時35分許，臺中西屯郵局（臺中市○○區○○路0段000號） 60000元    110年4月28日晚間00時36分許，臺中西屯郵局（臺中市○○區○○路0段000號） 30000元  總提領金額：449000元     

附表二：證據資料明細
證據資料明細 壹、供述證據 一、被告丙○○110年11月20日、111年2月16日、111年5月2日警詢、訊問、準備程序之供述（分見少連偵卷第15頁至第21頁、第79頁至第81頁、本院卷第47頁至第55頁） 二、他案被告賴佑宸110年8月15日警詢警詢之供述（見少連偵卷第39頁至第49頁） 三、告訴人甲○○110年5月25日、111年5月2日警詢之供述（見少連偵卷第53頁至第55頁、本院卷第47頁至第55頁） 貳、非供述證據 一、111年度少連偵字第8號（少連偵卷）  1、甲○○遭詐欺案一覽表（少連偵卷第23頁至第27頁）  2、被告丙○○提領贓款ATM監視器畫面截圖照片（少連偵卷第33頁）  3、告訴人報案相關資料： 　　(1)屏東縣政府警察局屏東分局民和派出所陳報單（少連偵卷第51頁） 　　(2)內政部警政署反詐騙諮詢專線紀錄表（少連偵卷第57頁至第58頁） 　　(3)屏東縣政府警察局屏東分局民和派出所受理各類案件紀錄表、受理案件證明單（少連偵卷第71頁至第73頁）  4、甲○○所有臺灣銀行帳號000000000000號帳戶之存摺存款歷史明細查詢（少連偵卷第61頁）  5、甲○○所有臺灣銀行帳號000000000000號帳戶之存摺存款歷史明細查詢（少連偵卷第63頁）  6、甲○○所有臺灣新光商業銀行帳號0000000000000號帳戶之交易明細查詢表（少連偵卷第65頁）  7、甲○○所有元大銀行帳號0000000000000000000號帳戶之交易明細查詢表（少連偵卷第67頁）  8、甲○○所有中華郵政帳號00000000000000號帳戶之交易明細查詢（少連偵卷第69頁）　   9、臺灣臺中地方檢察署辦案公務電話紀錄表（少連偵卷第93頁）　 二、111年度金訴字第518號（本院卷）  1、調解結果報告書〈調解不成立〉（本院卷第57頁）